臺灣橋頭地方法院刑事判決　
111年度審訴字第211號
公  訴  人  臺灣橋頭地方檢察署檢察官
被      告  戴承憲


              （現另案於法務部○○○○○○○執行中）
上列被告因毒品危害防制條例案件，經檢察官提起公訴（111年
度偵字第4104號），嗣因被告於準備程序中就被訴事實為有罪之
陳述，經告知簡式審判程序之旨，並聽取被告與公訴人之意見後
，合議庭裁定由受命法官進行簡式審判程序，判決如下：
    主  文
戴承憲犯持有第一級毒品純質淨重十公克以上罪，處有期徒刑壹
年貳月。
扣案如附表編號1、2所示之物均沒收銷燬。
    事  實
一、戴承憲明知海洛因、甲基安非他命分別係毒品危害防制條例
    第2條第2項第1、2款規定之第一、二級毒品，不得非法持有
    ，竟基於持有第一級毒品純質淨重10公克以上及第二級毒品
    純質淨重20公克以上之犯意，於民國110年4月間某日，在高
    雄市大社殯儀館，以新台幣（下同）5萬元、12萬元之代價
    ，向真實姓名、年籍不詳、綽號「國仔」之成年男子，購買
    純質淨重10公克以之海洛因5錢（約18.75公克）及純質淨重
    20公克以上之甲基安非他命3兩（約112.5公克）而持有之。
    嗣戴承憲因另犯詐欺案件遭通緝，經警於110年5月6日18時2
    8分許，前往高雄市○○區○○○路000號薇風情汽車旅館228號房
    （起訴書誤載為202號房，應予更正）外埋伏，見戴承憲下
    樓旋上前逮捕，見戴承憲將某物丟至車牌號碼000-0000號自
    用小客車底盤下，雖對戴承憲之舉動有所懷疑，惟尚未知悉
    、掌握戴承憲持有海洛因犯行之相當確切證據，戴承憲即主
    動向員警坦承係將海洛因丟至車下，就其持有第一級毒品純
    質淨重10公克以上犯行自首而接受裁判。嗣為警扣得附表編
    號1、2所示之海洛因8包（合計純質淨重10.18公克）及甲基
    安非他命9包（合計純質淨重43.73公克），因而查悉上情。
二、案經臺南市政府警察局第六分局報告臺灣高雄地方檢察署呈
    請臺灣高等檢察署高雄檢察分署檢察長令轉臺灣橋頭地方檢
    察署檢察官偵查起訴。
    理  由
壹、程序部分：
    本案被告戴承憲所犯非為死刑、無期徒刑、最輕本刑為3年
    以上有期徒刑之罪或高等法院管轄之第一審案件，而於準備
    程序進行中，被告就被訴事實為有罪之陳述，經法官告知簡
    式審判程序之旨，並聽取被告、辯護人及公訴人之意見後，
    合議庭裁定由受命法官獨任進行簡式審判程序，是本案之證
    據調查，依刑事訴訟法第273條之2規定，不受同法第159條
    第1項、第161條之2、第161條之3、第163條之1及第164條至
    第170條規定之限制，合先敘明。
貳、實體部分：
一、認定犯罪事實所憑之證據及理由：
    上揭犯罪事實，迭據被告戴承憲於警詢、偵查及本院審理時
    坦承不諱（警卷第7至10頁、偵卷第15至16頁、本院卷第76
    、83、86頁），並有臺南市政府警察局第六分局搜索扣押筆
    錄、扣押物品目錄表、搜索及扣押物照片30張附卷可稽（警
    卷第13至15、37至54頁、偵二卷第79至82頁），復有附表編
    號1、2所示各該扣案毒品可資佐證。且附表編號1、2所示扣
    案毒品，經檢驗後，確各檢出海洛因（合計純質淨重10.18
    公克）、甲基安非他命（合計純質淨重43.73公克），此亦
    有法務部調查局110年9月9日調科壹字第11023009790號濫用
    藥物實驗室鑑定書、高雄市立凱旋醫院110年10月1日高市凱
    醫驗字第69524號濫用藥物成品檢驗鑑定書各1份在卷可參（
    偵二卷第83、87至89頁）。是上述補強證據已足資擔保被告
    上開任意性自白與事實相符，應可採信。綜上，本件事證已
    臻明確，被告犯行堪以認定，應予以依法論科。
二、論罪科刑：
  ㈠論罪部分：
　　按海洛因、甲基安非他命分別為毒品危害防制條例第2條第2
    項第1、2款所列之第一、二級毒品，不得非法持有。而被告
    所持有之海洛因、甲基安非他命純質淨重已分別逾10公克以
    上、20公克以上，是核被告所為，係犯毒品危害防制條例第
    11條第3項之持有第一級毒品純質淨重10公克以上罪、同條
    例第11條第4項之持有第二級毒品純質淨重20公克以上罪。
    被告係同時購入海洛因、甲基安非他命，而同時持有第一級
    毒品純質淨重10公克以上、持有第二級毒品純質淨重20公克
    以上，係以一行為觸犯數罪名，屬想像競合犯，應依刑法第
    55條前段之規定，從一重之持有第一級毒品純質淨重10公克
    以上罪處斷。
  ㈡累犯加重部分：
  ⒈按法院於審酌被告是否適用累犯規定而加重其刑時，訴訟程
    序上應先由檢察官就前階段被告構成累犯之事實，以及後階
    段應加重其刑之事項，主張並具體指出證明方法後，法院才
    需進行調查與辯論程序，而作為是否加重其刑之裁判基礎。
    前階段構成累犯事實為檢察官之實質舉證責任，後階段加重
    量刑事項為檢察官之說明責任，均應由檢察官分別負主張及
    具體指出證明方法之責。倘檢察官未主張或具體指出證明方
    法時，可認檢察官並不認為被告構成累犯或有加重其刑予以
    延長矯正其惡性此一特別預防之必要，且為貫徹舉證責任之
    危險結果所當然，是法院不予調查，而未論以累犯或依累犯
    規定加重其刑，即難謂有應調查而不予調查之違法（最高法
    院刑事大法庭110年度台上大字第5660號裁定意旨參照）。
  ⒉本案公訴檢察官以被告前因施用毒品案件，經臺灣高雄地方
    法院（下稱高雄地院）以102年度審訴字第810號判決判處有
    期徒刑11月確定；又因施用毒品案件，經高雄地院以102年
    度審訴字第1481號判決判處有期徒刑11月、6月確定；上開3
    罪經高雄地院以103年度聲字第912號裁定應執行有期徒刑2
    年確定（下稱甲案）；再因施用毒品案件，經高雄地院以10
    3年度審訴字第891號判決判處有期徒刑1年3月、1年3月，應
    執行有期徒刑2年1月確定（下稱乙案）；嗣甲、乙案接續執
    行，於105年12月30日縮短刑期假釋出監付保護管束，於107
    年2月4日保護管束期滿未經撤銷視為執行完畢等情，並提出
    各該確定判決存卷可考，主張被告於受上開徒刑之執行完畢
    5年以內故意再犯本案有期徒刑以上之罪，構成刑法第47條
    所規定之累犯，且認被告不知警惕，再犯本案，認被告具特
    別惡性，對刑罰反應力薄弱，應予以加重其刑等語。而就被
    告構成累犯之前案犯罪紀錄，亦有臺灣高等法院被告前案紀
    錄表及公訴檢察官提出之上開確定判決在卷可按，且被告於
    本院審理時亦不爭執（本院卷第87頁），則關於被告構成累
    犯之事實既經本院進行調查、辯論程序，自可作為本院是否
    對被告加重其刑之裁判基準。
  ⒊本院審酌被告前因上開毒品案件入監執行完畢後，5年以內仍
    未見悔悟，故意再犯本案持有第一、二級毒品之犯行，為預
    防其將來再犯，並參照司法院大法官會議釋字第775號解釋
    意旨，考量罪刑相當及比例原則，認有累犯加重其刑之事由
    ，應予加重其刑。
  ㈢自首減輕部分：
  ⒈按自首之成立，以對於未發覺之罪，向有偵查犯罪職權之公
    務員或機關自承犯罪，並接受裁判為要件。而實質上一罪，
    如接續犯、繼續犯、加重結果犯、結合犯、吸收犯、常業犯
    或集合犯等，或裁判上一罪，如全部犯罪未被發覺前，行為
    人僅就一部分犯罪事實自首者，仍生全部自首之效力，反之
    ，倘部分犯罪事實已先被偵查機關發覺，即難認其主動供出
    其他部分事實仍有自首減輕其刑規定之適用（最高法院109
    年度台上字第5515號、106年度台上字第2220號、106年度台
    上字第386號判決參照）。
   ⒉查本案係因被告另犯詐欺案件遭通緝，經警於110年5月6日1
    8時28分許，前往上址薇風情汽車旅館228號房外埋伏，見被
    告下樓隨即將其逮捕，見被告將某物丟至車牌號碼000-0000
    號自用小客車底盤下，經警員詢問被告，被告即向警員坦承
    係海洛因，警員乃於該車下扣得附表編號1所示之海洛因8包
    ，並實施附帶搜索，再於被告所攜帶之提箱內，扣得如附表
    編號2所示之甲基安非他命9包，因而查獲本案等情，有警員
    職務報告（本院卷第69頁）及前揭搜索扣押筆錄、扣押物品
    目錄表附卷可憑。足認被告於前揭時、地係因另犯詐欺案件
    為警逮捕，雖於逮捕過程中，員警目睹被告丟棄物品至車底
    ，惟尚無相當確切之證據可推知、掌握被告持有海洛因之犯
    行，被告即向員警坦承持有海洛因，則被告所犯持有第二級
    毒品純質淨重20公克以上之事實，雖係因員警附帶搜索而發
    覺，固不能獲自首減輕其刑之寬典，惟就其從一重處斷之持
    有第一級毒品純質淨重10公克以上罪部分，被告既在偵查機
    關發覺前，主動供出而接受裁判，自有自首減輕其刑規定之
    適用，爰就此部分依刑法第62條規定酌減其刑。
  ㈣另按犯第4條至第8條、第10條或第11條之罪，供出毒品來源
    ，因而查獲其他正犯或共犯者，減輕或免除其刑，毒品危害
    防制條例第17條第1 項定有明文。查被告雖供出毒品來源為
    「國仔」，然並未供出「國仔」之真實姓名、年籍資料，尚
    無促使調查或偵查犯罪之公務員知悉而對之發動調查或偵查
    ，並據以破獲之情形，自無毒品危害防制條例第17條第1項
    之適用，附此敘明。
  ㈤爰審酌被告明知國家查緝毒品之禁令，竟無視毒品對自身或
    他人健康之侵害而持有第一級毒品海洛及第二級毒品甲基安
    非他命，其所為對社會治安亦產生潛在威脅，行為實有可議
    ；惟念其犯後坦承犯行，兼衡其犯罪之動機、目的、手段及
    持有毒品之數量多寡，並參以其持有之毒品尚未對他人造成
    危害；復考量被告高執畢業之智識程度（見附卷個人戶籍資
    料）、自述無業，家境勉持小康之家庭經濟生活狀況等一切
    情狀，量處如主文欄所示之刑。
三、沒收部分：
　㈠扣案如附表編號1、2所示之海洛因8包、甲基安非他命9包，
    經送驗後，分別含有第一級毒品海洛因及第二級毒品甲基安
    非他命成分等情，有前開鑑定書在卷可參，不問屬於犯人與
    否，均應依毒品危害防制條例第18條第1項前段規定，宣告
    沒收銷燬。再因以現今所採行之鑑驗方式，包裝袋仍會殘留
    微量毒品而無法將之完全析離，應概認屬毒品之部分，一併
    予以沒收銷燬。至採樣化驗部分，既已驗畢用罄而滅失，自
    無庸再予宣告沒收銷燬。
  ㈡至其餘扣案物品，均與被告本案持有毒品犯行無關，爰均不
    宣告沒收或沒收銷燬，附此敘明。
據上論斷，應依刑事訴訟法第273條之1第1項、第299條第1項前
段，判決如主文。
本案經檢察官陳俊宏提起公訴，檢察官陳俐吟到庭執行職務。
中　　華　　民　　國　　111 　年　　6 　　月　　21　　日
                  刑事第四庭    法  官 陳  箐
以上正本證明與原本無異。
如不服本判決應於收受送達後20日內向本院提出上訴書狀，並應
敘述具體理由；如未敘述上訴理由者，應於上訴期間屆滿後20日
內向本院補提理由書（均須按他造當事人之人數附繕本）「切勿
逕送上級法院」。
中　　華　　民　　國　　111 　年　　6 　　月　　22　　日
　　　　　　　　　　　　　　　　書記官 賴佳慧

附錄本案論罪科刑法條：
毒品危害防制條例第11條
持有第一級毒品者，處3年以下有期徒刑、拘役或新臺幣30萬元
以下罰金。
持有第二級毒品者，處2年以下有期徒刑、拘役或新臺幣20萬元
以下罰金。
持有第一級毒品純質淨重十公克以上者，處1年以上7年以下有期
徒刑，得併科新臺幣1百萬元以下罰金。
持有第二級毒品純質淨重二十公克以上者，處6月以上5年以下有
期徒刑，得併科新臺幣70萬元以下罰金。
持有第三級毒品純質淨重五公克以上者，處2年以下有期徒刑，
得併科新臺幣20萬元以下罰金。
持有第四級毒品純質淨重五公克以上者，處1年以下有期徒刑，
得併科新臺幣10萬元以下罰金。
持有專供製造或施用第一級、第二級毒品之器具者，處1年以下
有期徒刑、拘役或新臺幣10萬元以下罰金。


附表：
編號 扣案物名稱 數量 鑑定結果  1 第一級毒品海洛因（驗餘淨重13.7公克，驗前總純質淨重10.18公克） 8包 法務部調查局110年9月9日調科壹字第11023009790號濫用藥物實驗室鑑定書： ①送驗碎塊檢品6包經檢驗均含第一級毒品海洛因成分，合計淨重13.31公克（驗餘淨重13.29公克，空包裝總重1.89公克）純度76.51%，純質淨重10.18公克。 ②送驗粉末檢品2包經檢驗均含第一級毒品海洛因成分，合計淨重0.43公克（驗餘淨重0.41公克）。  2 第二級毒品甲基安非他命（驗餘淨重50.562公克，驗前總純質淨重43.73公克） 9包 高雄市立凱旋醫院110年10月1日高市凱醫驗字第69524號濫用藥物成品檢驗鑑定書： ①白色結晶，含第二級毒品甲基安非他命成分，驗前淨重3.609公克，驗餘淨重3.588公克，純度93.39％，驗前總純質淨重3.370公克。 ②白色結晶，含第二級毒品甲基安非他命成分，驗前淨重3.468公克，驗餘淨重3.445公克，純度90.86％，驗前總純質淨重3.151公克。 ③白色結晶，含第二級毒品甲基安非他命成分，驗前淨重3.572公克，驗餘淨重3.553公克，純度92.42％，驗前總純質淨重3.301公克。 ④白色結晶，含第二級毒品甲基安非他命成分，驗前淨重3.459公克，驗餘淨重3.437公克，純度94.53％，驗前總純質淨重3.270公克。 ⑤白色結晶，含第二級毒品甲基安非他命成分，驗前淨重3.542公克，驗餘淨重3.521公克，純度87.15％，驗前總純質淨重3.087公克。 ⑥白色結晶，含第二級毒品甲基安非他命成分，驗前淨重1.607公克，驗餘淨重1.579公克，純度84.12％，驗前總純質淨重1.352公克。 ⑦白色結晶，含第二級毒品甲基安非他命成分，驗前淨重9.007公克，驗餘淨重8.991公克，純度94.54％，驗前總純質淨重8.515公克。 ⑧白色結晶，含第二級毒品甲基安非他命成分，驗前淨重7.671公克，驗餘淨重7.652公克，純度89.68％，驗前總純質淨重6.879公克。 ⑨白色結晶，含第二級毒品甲基安非他命成分，驗前淨重14.813公克，驗餘淨重14.796公克，純度72.94％，驗前總純質淨重10.805公克。